【裁判字號】    98,交聲,70
【裁判日期】    980403
【裁判案由】    違反道路交通管理處罰條例聲明異議
【裁判全文】
臺灣苗栗地方法院交通事件裁定          98年度交聲字第70號
原處分機關  交通部公路總局新竹區監理所苗栗監理站
異  議  人
即受處分人  甲○○
上列異議人即受處分人因違反道路交通管理處罰條例案件，對於
交通部公路總局新竹區監理所苗栗監理站於民國98年3 月16日所
為之竹監苗字第裁54-F00000000號處分（原舉發案號：苗栗縣警
察局苗縣警交字第F00000000 號）聲明異議，本院裁定如下：
    主  文
異議駁回。
    理  由
一、按汽車不得在顯有妨礙其他人、車通行之處所停車，道路交
    通安全規則第112 條第1 項第9 款定有明文；次按汽車駕駛
    人在顯有妨礙其他人、車通行處所停車者，處新臺幣600 元
    以上1,200 元以下罰鍰，道路交通管理處罰條例第56條第1
    項第5 款亦設有規定。末按汽車駕駛人有違規停車而駕駛人
    不在場之情形，當場不能掣單舉發者，經以科學儀器取得證
    據資料證明其行為違規，得對汽車所有人逕行舉發之，道路
    交通管理處罰條例第7 條之2 亦有明文。
二、原處分意旨略以：異議人即受處分人甲○○於民國（下同）
    97年12月10日13時9 分許，將其所有車牌號碼6067-FV 號自
    用小客車，停放於苗栗縣竹南鎮○○路處，因「在顯有妨礙
    他車通行處所停車」之違規行為，為苗栗縣警察局竹南分局
    員警拍照取證後，以異議人違反道路交通管理處罰條例第56
    條第1 項第5 款之規定，掣開苗縣警交字第F00000000 號通
    知單逕行舉發，嗣異議人於違規通知單所載應到案期限內提
    出陳述，經向原舉發機關函查結果，仍認舉發違規屬實，爰
    依道路交通管理處罰條例第56條第1 項第5 款之規定，裁處
    罰鍰新臺幣（下同）900元 等語。
三、聲明異議意旨略以：警察長官曾表示：「逕行舉發通知單」
    應夾於擋風玻璃前，方符合逕舉程序，然照片中並無上述情
    形等云云。
四、經查：
（一）異議人即受處分人甲○○於97年12月10日13時9 分許，將
      其所有之車牌號碼6067-FV 號自用小客車，停放在苗栗縣
      竹南鎮○○路處，因有「在顯有妨礙他車通行處所停車」
      之違規行為，經原處分機關即苗栗縣警察局竹南分局大同
      派出所員警拍照採證後掣單逕行舉發之事實，有上開舉發
      違反道路交通管理事件通知單、苗栗縣警察局竹南分局98
      年2 月16日南警五字第0980003059號函等各1 份及採證照
      片1 幀在卷可稽，並為異議人所不否認，是異議人確有將
      其所有上開自用小客車停放在上開地點之事實，堪予認定
      。
（二）異議人雖以「逕行舉發通知單」未夾於擋風玻璃前，未符
      逕行舉發程序等語置辯，惟查汽車駕駛人違規停車而駕駛
      人不在場，當場不能或不宜攔截製單舉發者，得逕行舉發
      ；而該逕行舉發，應記明車輛牌照號碼、車型等可資辨明
      之資料，以汽車所有人為被通知人製單舉發，道路交通管
      理處罰條例第7 條之2 第1 項第7 款、同條第2 項第4 款
      及同條第4 項分別定有明文。此關於處罰機關得逕行舉發
      駕駛人違規停車之規定，並未明訂須填製「違規停車通知
      單」夾於擋風玻璃為前提要件，是縱執勤員警未在違規車
      輛上放置該通知單，應仍屬處罰機關內部資料如何使用之
      作業程序問題，而與上揭法定逕行舉發方式無涉。從而，
      於違規車輛上放置違規停車通知聯一舉，既僅係通知違規
      人儘速排除違規狀態之用意，本非處罰違規人違規停車之
      行政行為對外發生效力之必備要件，縱執勤員警疏未放置
      ，亦不影響該行政行為之效力，是聲明異議意旨指本件執
      勤員警就異議人違規停車事實為逕行舉發時，尚須開立違
      規停車通知，並置放於違規車輛擋風玻璃前，方依法完成
      舉發云云，不無誤會，何況該通知單亦有可能由於外力因
      素介入而遺失，例如遭風吹走、被不明人士蓄意抽走等情
      形，自難逕以異議人未收到該通知聯為由，即指本件逕行
      舉發程序有何於法不合之處。且原舉發機關所掣開之上開
      舉發道路交通管理事件違規通知單係於97年12月19日送達
      至異議人當時位在苗栗縣竹南鎮○○里○ 鄰○○街60號之
      戶籍地址，由異議人之同居人（異議人之父親）簽名代為
      具領等情，有中華民國郵政交寄大宗掛號函件存根及送達
      證書影本各1 紙附卷可佐，而異議人並於本件原處分機關
      裁決前之98年1 月21日即向原處分機關提出申訴，有交通
      違規陳述書1 紙在卷可參，足認異議人於本件裁決前應已
      知悉遭舉發違規情事，尚難以未收到違規停車通知單等語
      置辯。
（三）又觀諸卷附採證照片所示，異議人所有之上開自用小客車
      停放地點係未劃分向線或分向限制線之道路，且該自用小
      客車停車時，其左輪跨停在車道內，右輪則跨停道路白實
      線之右方，足徵該車一部分車身已佔用以標線劃定之部分
      車道，另一部分車身則佔用該車道白實線與其右側路邊草
      叢間可供公眾通行之地方，是依該自用小客車之停車情形
      ，該車顯已佔用部分之車道及該車道白實線與其右側草叢
      路邊間可供公眾通行之地方，將導致其他後方往來之人、
      車行經該處時，即須往車道中間處行走或行駛，故異議人
      停放上開自用小客車，係在顯有妨礙其他人、車通行處所
      停車，甚為明確。再白色實線係道路交通標誌標線號誌設
      置規則第183 條所規定之路面邊線，其作用為用以指示路
      肩或路面外側邊緣之界線，非謂該處可供停車，非所有劃
      設白色實線之道路，均可任意停放車輛，駕駛人停車時仍
      應依各該道路現場之具體情形，斟酌其車輛種類、車體大
      小、停放方式及地點等項，以免妨礙其他人、車通行，從
      而，本件事證明確，異議人確有在顯有妨礙他車通行處所
      停車之違規行為，洵堪認定。
五、綜上所述，異議人所有之上開車輛確有在前揭時、地違規停
    車之事實，從而，原處分機關依前揭道路交通管理處罰條例
    第56條第1 項第5 款暨違反道路交通管理事件統一裁罰標準
    及處理細則第41條第4 項之規定裁處受處分人罰鍰900 元，
    核無違誤，本件異議人之異議為無理由，應予駁回。
六、據上論斷，應依道路交通管理處罰條例第87條第2 項、道路
    交通案件處理辦法第19條，裁定如主文。
中    華    民    國    98    年    4     月    3     日
                      交通法庭  法  官  林卉聆
以上正本證明與原本無異。
如不服本裁定應於送達後5 日內向本院提出抗告狀。
                                書記官  楊慧萍
中    華    民    國    98    年    4     月    3     日


司法院資訊處製作；財團法人民間司法改革基金會備份。
